臺灣高等法院臺中分院民事裁定
110年度上字第455號
上  訴  人  陳美玲  


上列上訴人因與被上訴人陳婉茹等間請求遷讓房屋等事件，對於
中華民國111年5月4日本院110年度上字第455號第二審判決提起
第三審上訴，本院裁定如下：
    主    文
上訴人應於收受本裁定後7日內，向本院分別補繳第一審反訴裁
判費新臺幣1552元、第二審裁判費新臺幣2673元及第三審裁判費
新臺幣4萬3971元，並提出委任律師或具律師資格之關係人為訴
訟代理人之委任狀，逾期即駁回上訴。
    理    由
一、按提起第三審上訴，應依民事訴訟法第77條之16規定，繳納
    裁判費，此為必須具備之程式；當事人提起第三審上訴，若
    未依上開規定繳納裁判費者，原第二審法院應定期間命其補
    正，如不於期間內補正，應以裁定駁回之，民事訴訟法第48
    1條準用第442條第2項定有明文。次按本訴與反訴之訴訟標
    的相同者，反訴不另徵收裁判費，民事訴訟法第77條之15第
    1項定有明文，依此規定，本訴與反訴本應分別徵收裁判費
    ，僅於本訴及反訴之訴訟標的相同時，反訴始不另徵收裁判
    費（最高法院民國109年度台抗字第28號裁定參照）。又以
    一訴主張數項標的者，其價額合併計算之。但所主張之數項
    標的互相競合或應為選擇者，其訴訟標的價額，應依其中價
    額最高者定之。以一訴附帶主張利息或其他孳息、損害賠償
    、違約金或費用者，不併算其價額，民事訴訟法第77條之2
    定有明文。而當事人請求雖屬不同訴訟標的，惟自經濟上觀
    之，其訴訟目的一致，不超出終局標的範圍，其訴訟標的之
    價額，應擇其中價額較高者定之（最高法院106年度台抗字
    第579號裁定參照）。再對於第二審判決上訴，上訴人應委
    任律師為訴訟代理人，但上訴人或其法定代理人具有律師資
    格者，不在此限；上訴人之配偶、三親等內之血親、二親等
    內之姻親，或上訴人為法人、中央或地方機關時，其所屬專
    任人員具有律師資格並經法院認為適當者，亦得為第三審訴
    訟代理人；第1項但書及第2項情形，應於提起上訴或委任時
    釋明之；上訴人未依第1項、第2項規定委任訴訟代理人，或
    雖依第2項委任，法院認為不適當者，第二審法院應定期先
    命補正，逾期未補正，亦未依第466條之2為聲請者，第二審
    法院應以上訴不合法裁定駁回之，民事訴訟法第466條之1亦
    有明定。
二、本件被上訴人陳婉茹於原審起訴時請求：㈠上訴人應自門牌
    號碼苗栗縣○○鎮○○街00巷0號房屋（下稱系爭房屋）遷出，
    並將系爭房屋騰空遷讓返還予陳婉茹。㈡上訴人應自108年12
    月7日起至返還系爭房屋之日止，按月給付陳婉茹新臺幣（
    下同）1萬5000元。」；上訴人於原審提起反訴主張：㈠確認
    陳婉茹與訴外人陳林鳳英於103年6月12日就坐落苗栗縣○○鎮
    ○○段○○段000地號土地及其上同段583建號建物（下稱系爭房
    地）之贈與法律關係不存在。㈡陳婉茹應將系爭房地於103年
    7月1日竹南地政收件字號南地所資字第63690號，以贈與為
    原因所為所有權移轉登記予以塗銷。㈢被上訴人陳紫輕、陳
    婉茹應連帶給付上訴人30萬元，及自109年11月10日起至清
    償日止，按週年利率百分之5計算之利息，予上訴人代其他
    共同繼承人受領。」，可見上開本訴與反訴之權利主體、訴
    訟標的並不相同，依首揭說明，自應分別徵收裁判費（最高
    法院110年度台抗字第636號裁定參照）。而依陳婉茹之上開
    本訴聲明所示，其聲明㈠部分，核其訴訟標的價額為17萬710
    0元，有苗栗縣政府稅務局108年全期房屋稅繳納證明書所載
    課稅現值可稽（詳原審卷㈠第51頁）；至於聲明㈡部分，係請
    求上訴人給付無權占用系爭房屋期間相當於租金之不當得利
    ，則屬附帶請求，不併算其價額。又依上訴人上開反訴聲明
    所示，其聲明㈠、㈡部分請求雖屬不同訴訟標的，但自經濟上
    觀之，其訴訟目的之最大利益係上訴人欲回復系爭房地所有
    權之原狀，訴訟目的一致，此部分反訴訴訟標的價額應以系
    爭房地起訴時之交易價額為準，並與聲明㈢部分請求之金額
    合併計算後為267萬4108元【計算式：219萬7008元（土地部
    分：面積73平方公尺×109年1月公告現值3萬0096元/平方公
    尺，詳原審卷㈠第177頁）＋17萬7100元（建物部分：同系爭
    房屋之課稅現值）＋30萬元＝267萬4108元】。按此，上訴人
    於原審程序中提起反訴，應徵第一審反訴部分裁判費2萬753
    2元，扣除已繳納2萬5980元（計算式：2萬2780元＋3200元＝2
    萬5980元，詳原審卷㈠第11頁），尚應補繳1552元（計算式
    ：2萬7532元－2萬5980元＝1552元）。又被上訴人陳婉茹上開
    本訴及上訴人反訴請求，經原審判決上訴人敗訴後，上訴人
    不服提起上訴（含本訴及反訴部分）並為訴之追加（即就上
    開聲明㈢部分，追加陳建文、陳建雄、陳秀琴、陳美惠為原
    告，並變更聲明請求被上訴人陳婉茹、陳紫輕應連帶給付上
    訴人及該追加原告30萬元本息），其本訴及反訴部分上訴訴
    訟標的價額核定為285萬1208元（計算式：17萬7100元＋267
    萬4108元＝285萬1208元），應徵第二審裁判費4萬3971元，
    扣除已繳納4萬1298元（詳本院卷㈠第25頁），尚應補繳2673
    元（計算式：4萬3971元－4萬1298元＝2673元）；嗣經本院駁
    回上訴人之上訴及追加之訴後，上訴人不服再提起第三審上
    訴（含本訴及反訴部分），應徵第三審裁判費4萬3971元，
    均未據繳納。且上訴人復未提出委任律師或具有民事訴訟法
    第466條之1第2項規定資格者為訴訟代理人之委任狀。茲依
    上開規定，限上訴人於收受本裁定後7日內補正，逾期即駁
    回上訴，特此裁定。　　
中　　華　　民　　國　　111 　年　　6 　　月　　10　　日
                民事第二庭  審判長法　官  楊國精
　　　　　　　　　　　      　　　法　官  李立傑 
　　　　　　　　　　　      　　　法　官  陳得利
正本係照原本作成。  
核定訴訟標的價額部分得抗告，餘不得抗告。     
如不服本裁定應於裁定送達後10日內向本院提出抗告理由狀（須
按他造人數附具繕本），並繳納抗告裁判費新台幣1000元。因疫
情而遲誤不變期間，得向法院聲請回復原狀。

                                  書記官  王譽澄
　　　　　　　　　　　　　　　　　
中　　華　　民　　國　　111 　年　　6 　　月　　10　　日